【裁判字號】    92,交訴,11
【裁判日期】    920522
【裁判案由】    業務過失致死等
【裁判全文】
臺灣士林地方法院刑事判決                          九十二年度交訴字第一一號
    公  訴  人  臺灣士林地方法院檢察署檢察官
    被      告  甲○○
右列被告因過失致死等案件，經檢察官提起公訴（九十一年度偵字第一○四四七號）
，本院判決如左：
    主  文
甲○○因過失傷害人，處拘役肆拾日，如易科罰金以佰元折算壹日。
    事  實
一甲○○民國九十一年十月十三日上午八時四十五分許，駕駛車號六Ｃ─七三三三號
  自用小客車，沿台北市○○路內側第二車道由北向南行駛，至承德路與民族西路口
  時，本應注意上開路段時速僅五十公里，而當時氣候晴、日間有自然光、路面乾燥
  、無缺陷、無障礙物，視距良好，依當時情形並無不能注意之情事，乃竟疏未注意
  ，而以時速七十餘公里之速度，超速行駛，適丁○○（嗣到案後另行審結）駕駛車
  號Ｇ七─八四八號營業小客車沿承德路由南往北行駛，行至承德路與民族西路口欲
  左轉時，未遵守行車管制燈號之指示，於燈光管制號誌為直行綠燈，僅允許直行車
  通行之情形下，貿然違規左轉，甲○○因車速過快，致見違規左轉之丁○○時煞車
  不及，而碰撞，致使丁○○受有腹部鈍挫傷併血腫、右腎輕微水腎之傷害。甲○○
  於肇事後，警員至現場處理並調查肇事原因及肇事者時，於其犯罪被發覺前即向警
  自首而受裁判。
二案經甲○○自首及被害人丁○○訴由台北市政府警察局大同分局報告台灣士林地方
  法院檢察署檢察官偵查起訴。
    理  由
一訊據被告甲○○，固不否認於前開時地，駕車與另一被告丁○○發生車禍等情不諱
  ，惟矢口否認過失犯行，辯稱：若非另一被告丁○○違規左轉，根本不會發生車禍
  ，另當時伊時速約五十公里左右等語，惟查：
  (一)據上開車禍之目擊證人乙○○於警訊、偵查及本院均證稱：車禍發生前，伊與被
    告甲○○及另一機車騎士謝毓琪同向，均沿承德路由北往南行駛。行經車禍發生
    地前一、二個路口，伊與被告甲○○及謝毓琪一起停紅燈，綠燈後同時起步，伊
    之車速約時速七十公里，被告甲○○及謝毓琪之車速較伊為快，故車禍發生前被
    告甲○○及謝毓琪在伊前方約一百公尺左右。在承德路與民族西路口時，被告甲○○之車為直行車，計程車是左轉車，被告甲○○車撞到計程車之右後車門，車
    禍發生時肇事路口之燈號為直行綠燈等語。查證人乙○○與被告甲○○、丁○○
    素不相識，並無怨隙，僅係偶經該地目睹車禍經過之人，且參其警訊、偵查及本
    院所述，均大體相符，堪信其證詞之可信度。依證人乙○○所述，足悉車禍發生
    時，肇事路口之燈光管制號誌為承德路直行綠燈，且被告甲○○之車速超過乙○○之車速，而達時速七十餘公里無訛。被告甲○○辯稱：時速約五十公里云云，
    顯為卸責之詞，不足採信。
  (二)再查事發路段車行限速每小時五十公里，及當時氣候晴、日間有自然光、路面乾
    燥、無缺陷、無障礙物，視距良好等情，有道路交通事故調查報告表存卷可稽，
    足認該路段限速五十公里暨車禍當時視線堪稱良好。再查交通法規之所以限制各
    路段最高之車速，無非係要駕駛人於發現突發狀況時，得煞停所駕駛之車，以避
    免車禍之發生，惟被告甲○○卻以高於限速二十餘公里之速度駕駛，以致於發現
    突然違規左轉之被告丁○○營業用小客車時，無法煞停所駕駛之六Ｃ─七三三三
    號自用小客車。另一被告丁○○因此次車禍受有如事實欄所載傷害乙節，則有馬
    偕紀念醫院診斷證明書一紙存卷可稽。
二按汽車行駛時，行車速度應依標誌規定，無標誌或標線者，在市區道路，時速不得
  超過五十公里，道路交通安全規則第九十三條第一項第一款定有明文。被告駕車依
  法即負有前開注意義務，應不逾越限速，以便遇緊急狀況得以隨時煞停所駕之車，
  以避免發生危險。況事發當時氣候晴、日間有自然光、路面乾燥、無缺陷、無障礙
  物，視距良好，從而按其情形被告甲○○自無不能注意之情事，詎其竟超速駕駛，
  致發現另一被告丁○○所駕駛之車時，無法煞停致生本件車禍，其有過失至明。而
  本件經送台北市車輛行車事故鑑定委員會鑑定，亦認被告甲○○有超速之過失等情
  ，有該會九十一年十二月二十五日北鑑審字第○九一三○三六七四○○號鑑定意見
  書在卷可參。另一被告丁○○因此次車禍受有如前述之傷害，被告之過失與丁○○
  所受傷害間顯有相當因果關係，被告自應負過失傷害罪責。
三次按汽車行駛至交岔路口，其轉彎應遵守燈光號誌之指示，道路交通安全規則第一
  百零二條第一項第一款定有明文，肇事時，承德路上之燈光號誌為直行綠燈一情，
  業據證人乙○○陳明，另一被告丁○○卻未遵守燈光號誌之指示，貿然左轉，又依
  當時之情形丁○○並無不能注意之情事，業如前述，堪認丁○○於轉彎時有未依燈
  光號誌指示之過失至明，台北市車輛行車事故鑑定委員會前開鑑定意見書亦同此鑑
  定。堪認丁○○就本件車禍之發生，同有過失。惟丁○○就本件車禍之發生雖屬與
  有過失，但尚未能據此解免被告甲○○疏失之責，附此敘明。本件事證已明，被告
  甲○○犯行洵堪認定，應依法論科。
四核被告甲○○所為，係犯刑法第二百八十四條第一項前段之過失傷害罪。被告甲○○於肇事後，其犯罪未被發現前，即主動向警方承明係其駕車肇事乙節，有台北市
  政府警察局大同分局交通分隊警員洪協平出具之表附卷可參，合於自首要件，應依
  刑法第六十二條前段規定，減輕其刑。爰審酌丁○○所受之傷勢、被告甲○○過失
  之情節、丁○○與有過失、被告甲○○迄未賠償丁○○所受損害及犯後態度等一切
  情狀，量處如主文所示之刑，並諭知易科罰金之折算標準。
五公訴意旨另認：車禍發生時，丁○○駕駛之Ｇ七─八四八號營業小客車內搭載有乘
  客丙○○，因被告甲○○之過失行為，致丙○○受有右側第三至第六肋骨骨折、頸
  部挫傷、第三腰椎輕微壓迫性骨折等傷害，被告甲○○亦涉第二百八十四條第一項
  前段過失傷害罪嫌；又車禍發生前，謝毓琪騎乘ＢＩＪ─七三一號機車在被告甲○○左側後方，因超速行駛，閃避不及，而撞擊丁○○駕駛之前開營業用自小客車，
  謝毓琪因而人車倒地，經送醫急救後，延至九十一年八月十八日不治死亡，因認被
  告甲○○另涉第二百七十六條第一項過失致死罪嫌等語。惟查：
  (一)過失傷害部分：
  (1)按告訴乃論之罪，告訴人於第一審辯論終結前得撤回其告訴，又告訴經撤回者，
    應諭知不受理之判決，刑事訴訟法第二百三十八條第一項、第三百零三條第三款
    分別定有明文。
  (2)查告訴人丙○○於警訊陳明欲告被告甲○○過失傷害，而起訴書亦認被告甲○○
    此部分係觸犯刑法第二百八十四條第一項前段之罪，依同法第二百八十七條前段
    之規定，須告訴乃論。茲據告訴人丙○○於本院撤回告訴，依照首開說明，原應
    為不受理之諭知，然因檢察官認此與已起訴且與本院論罪科刑部分，為同一過失
    行為所致，為想像競合犯，爰不另為不受理之諭知。
  (二)過失致死部分：
  (1)按刑法上之過失犯，指在法律上有注意義務，事實上亦能注意，竟欠缺注意，致
    發生一定之結果，此結果與其欠缺注意在客觀上有相當因果關係者，始足當之。
    如該結果之發生與行為人過失行為間，無相當因果關係，即難認有何過失可言。
  (2)查車禍發生前，謝毓琪與被告甲○○同向，均沿承德路由北往南行駛，二者車速
    均時速七十餘公里，行至承德路與民族西路口時，因另一被告丁○○之營業小客
    車，未遵守燈光號誌突然左轉，被告甲○○之車及謝毓琪之機車幾乎約在同一時
    間同時撞上左轉之丁○○所駕駛之營業小客車等情，已據證人乙○○於警訊、偵
    查及本院述明，雖證人乙○○於警察製作交通事故談話紀錄表時，陳稱被告甲○○所駕之自小客車先撞到丁○○駕駛之計程車，謝毓琪騎乘之機車再撞到自小客
    車等語，惟查證人乙○○除於交通事故談話紀錄表為前開陳述外，餘均陳述甲○○之自小客車及謝毓琪之機車幾乎同時撞上丁○○駕駛之計程車等語，經質以其
    交通事故談話紀錄表之陳述時，證人乙○○陳稱：伊確實看見甲○○之自小客車
    及謝毓琪之機車幾乎同時撞上丁○○駕駛之計程車，製作交通事故談話紀錄表時
    ，因剛發生車禍，伊很緊張，且未看清警察所寫之內容等語，堪信證人乙○○於
    交通事故談話紀錄表所述，與事實不符。
  (3)如前述，謝毓琪騎乘之機車與被告甲○○駕駛之計程車，均超速行駛，於行至肇
    事路口時，分別撞及丁○○所駕之計程車，謝毓琪因而人車倒地，受傷致死，是
    雖被告甲○○有超速之過失，然此一過失與謝毓琪車禍死亡間，並無相當因果關
    係，依前開說明，難令被告甲○○負過失致死之罪嫌。此部分，原應為無罪之諭
    知，然因檢察官認此與已起訴且與本院論罪科刑部分，為同一過失行為所致，為
    想像競合犯，爰不另為無罪之諭知。
六被告丁○○部分，待其到案，另行審結。
七據上論斷，應依刑事訴訟法第二百九十九條第一項前段，刑法第二百八十四條第一
  項前段、第六十二條前段，第四十一條第一項，罰金罰鍰提高標準條例第一條前段
  、第二條，判決如主文。
中      華      民      國     九十二     年      五     月    二十二   日
                                      臺灣士林地方法院刑事第一庭
                                          法  官  江  翠  萍
右正本證明與原本無異。
如不服本判決，應於判決送達後十日內，向本院提出上訴狀。
                                          書記官  范  淑  芬
中      華      民      國     九十二     年      五     月    二十三   日
附錄本案論罪科刑法條全文
刑法第二百八十四條第一項前段：
   (過失傷害罪)
  因過失傷害人者，處六月以下有期徒刑、拘役或五百元以下罰金。


司法院資訊處製作；財團法人民間司法改革基金會備份。
